【裁判字號】    89,附民上,504
【裁判日期】    891204
【裁判案由】    違反勞工安全衛生法
【裁判全文】
臺灣高等法院臺中分院刑事附帶民事訴訟判決
    上  訴  人
    即  原  告  乙○○
    被 上訴 人
    即  被  告  甲○○
                丙○○
右上訴人因與被告等間損害賠償案件，不服臺灣臺中地方法院中華民國八十九年七月
三十一日第一審判決（民國八十九年度附民字第三五○號），提起上訴，本院判決如
左：
    主      文
上訴駁回。
    事      實
一、上訴人方面：
    聲明及陳述，除請求撤銷原判決外，餘與原判決記載之聲明及陳述相同。並提出
    臺灣臺中地方法院檢察署函、臺灣臺中地方法院函均影本為證。
二、被上訴人方面：
    未為任何聲明或陳述。
    理      由
一、按因犯罪而受損害之人，於刑事訴訟程序得附帶提起民事訴訟，對於被告及依民
    法負賠償責任之人，請求回復其損害，刑事訴訟法第四百八十七條第一項定有明
    文，是附帶民事訴訟之提起，必以刑事訴訟程序之存在為前提，若刑事訴訟未經
    提起公訴或自訴，即不得對於應負賠償責任之人，提起附帶民事訴訟（最高法院
    二十九年附字第六四號判例意旨可資參照）。又法院認為原告之訴不合法者，應
    以判決駁回之，刑事訴訟法第五百零二條第一項定有明文。
二、原審以本件上訴人即原告前雖以被上訴人即被告二人涉犯違反勞工安全法等罪嫌
    ，向臺灣臺中地方法院檢察署檢察官提出告訴（即八十九年度偵字第三九八四號
    ），然該案已於八十九年三月十日經該署承辦檢察官以被告二人之犯罪嫌疑不足
    予以不起訴處分在案，有該件不起訴處分書與臺灣臺中地方法院檢察署刑案資料
    查註紀錄表在卷可稽，且原告於原審調查時亦自承其並未對該不起訴之處分聲明
    再議，則就前揭原告於臺灣臺中地方法院檢察署提出之告訴，即屬未經提起公訴
    或自訴，根據首揭判例意旨，原告即不得對於其所主張應負賠償責任之人，提起
    附帶民事訴訟，是原告之訴，應予以駁回，其假執行聲請，亦失所附麗，應一併
    駁回。
三、上訴意旨仍執陳詞以臺灣臺中地方法院檢察署之不起訴處分有違誤云云；惟既未
    能證明本件附帶民事訴訟，曾經就刑事訴訟部分提起公訴或自訴揆諸首開說明，
    即不得主張對應負賠償責任之人，提起附帶民事訴訟。從而原審以原告之訴不合
    法，判決駁回，並將假執行之聲請，一併駁回，核無不合，上訴意旨仍執陳詞，
    為無理由，應予駁回。
四、據上論斷，應依刑事訴訟法第四百九十條、第三百六十八條，判決如主文。
中      華      民      國    八十九     年     十二    月      四      日
                                  臺灣高等法院臺中分院刑事第五庭
                                        審判長法  官  吳  火  川
                                              法  官  郭  同  奇
                                              法  官  姚  勳  昌
右正本證明與原本無異。
如不服本判決，須於本判決送達後十日內向本院提出上訴狀，其未敘述理由者，應於
提出上訴狀後十日內向本院補提出理由書，並按他造當事人之人數提出繕本。
                                              書記官  江  茂  榮
中      華      民      國    八十九     年     十二    月      五      日
                                                                        Ｃ


司法院資訊處製作；財團法人民間司法改革基金會備份。
